【裁判字號】    98,裁,1681
【裁判日期】    980709
【裁判案由】    有關徵收補償事務
【裁判全文】
最  高  行  政  法  院  裁  定
                                      98年度裁字第1681號
上  訴  人  甲○○
            乙○○
被 上訴 人  臺中市政府
代  表  人  丙○○
上列當事人間有關徵收補償事務事件，上訴人對於中華民國98年
3月26日臺中高等行政法院98年度訴字第6號判決，提起上訴，本
院裁定如下：
    主  文
上訴駁回。
上訴審訴訟費用由上訴人負擔。
    理  由
一、按對於高等行政法院判決之上訴，非以其違背法令為理由，
    不得為之，行政訴訟法第242條定有明文。依同法第243條第
    1項規定，判決不適用法規或適用不當者，為違背法令；而
    判決有同條第2項所列各款情形之一者，為當然違背法令。
    又提起上訴，應以上訴狀表明上訴理由，並應添具關於上訴
    理由之必要證據，復為同法第244條第1項第4款及第2項所明
    定。準此，當事人對於高等行政法院判決提起上訴，如以高
    等行政法院判決有行政訴訟法第243條第1項規定之不適用法
    規或適用不當為理由時，其上訴狀或理由書應有具體之指摘
    ，並揭示該法規之條項或其內容；若係成文法以外之法則，
    應揭示該法則之旨趣；倘為司法院解釋或本院之判例，則應
    揭示該判解之字號或其內容；如以高等行政法院判決有行政
    訴訟法第243條第2項所列各款情形為理由時，其上訴狀或理
    由書應揭示合於該條項各款之事實。上訴狀或理由書如未依
    此項方法表明，或其所表明者與上開法條規定不合時，即難
    認為已對高等行政法院判決之違背法令有具體之指摘，其上
    訴自難認為合法。
二、被上訴人於民國（下同）68年11月8日以府工土字第70190號
    公告發布實施「臺中市北屯地區細部計畫暨配合變更主要計
    畫」案，將上訴人所有且現為供通行之道路之坐落臺中市○
    ○區○○段442-21號土地（下稱系土地），規劃為都市○○
    道路用地。嗣上訴人於97年6月16日向被上訴人提出陳情，
    以系爭土地至今未建設水溝、未完成公共設施，請被上訴人
    依都市計畫法第48條規定徵收，並給付徵收補償費。經被上
    訴人以97年6月20日府建土字第0970146176號函復：「說明
    ：…二旨揭地號土地位於本市○○○○○街（青島路至漢口
    路）開闢工程』範圍內，且已屬都市○○道路之既成道路，
    概估所需開闢經費約新臺幣（下同）74,000,000元，本府已
    先行錄案將俟財源狀況再行評估辦理。」上訴人不服，循序
    提起行政訴訟。
三、原判決以：上訴人聲明之真意，應係命被上訴人就上訴人所
    有系爭土地為徵收補償之行政處分，設置溝渠部分僅為依都
    市計畫而為徵收之過程之敘述。而土地徵收補償價金之核定
    ，固屬縣（市）政府之職權，惟徵收土地或土地改良物，由
    中央主管機關核准之，縣（市）政府並無權核准，則土地於
    經核准徵收前，縣（市）政府無從據以核定土地徵收之補償
    價金。本件系爭土地未經有權核准機關核准徵收前，上訴人
    依行政訴訟法第5條規定，訴請命被上訴人於98年11月8日前
    為系爭土地設置溝渠，而對於上訴人之特別犧牲，國家應予
    補償金9,497,152元之行政處分，自欠依據；另設置溝渠係
    為公共利益且屬事實行為，無從為行政處分，對上訴人僅屬
    反射利益，故其無施作請求權，所為之申請僅屬促請被上訴
    人注意該項施政之性質甚明，故此部分之請求亦難准許。另
    上訴人聲請調查證據，命被上訴人提出臺中市北屯地區都市
    細部計畫暨配合變更主要計畫案劃定系爭土地為「道路用地
    」之檔案，及內政部營建署簽條等。經查系爭土地為都市○
    ○○○道路用地」，被上訴人並不爭執，自無調閱或提出之
    必要；至內政部營建署簽條，與本件論斷之結論無影響，自
    無必要等，資為論據。因而將訴願決定及原處分均予維持，
    駁回上訴人在原審之訴。
四、上訴人以原判決違背法令，其上訴書狀除記載主張金額之算
    法、爭議原審進行訴訟程序過程及辯論筆錄內容之瑕疵外，
    主張：被上訴人初始委任所屬職員，嗣後再委任律師，違反
    行政訴訟法第50條規定，被上訴人既依都市計畫法第17條發
    布都市計畫之細部計畫，即應協助上訴人在系爭土地上設置
    溝渠，始為負責之政府，竟未為之，自屬違反公益、且未依
    法行政，上訴人自得依行政訴訟法第5條規定為請求，原審
    竟認上訴人之請求無理，認事用法自有違誤。又原判決誤解
    上訴人真意，錯誤解讀上訴人於原審訴之聲明，且未依行政
    訴訟法第133、144及166條規定，依職權調閱或命提出證據
    ，以明被上訴人應依都市計畫法第15條第2項規定設置溝渠
    ，以維護公益，且未完整將言詞辯論過程詳盡載於言詞辯論
    筆錄中，而有違法等語。經核其上訴理由，係就原審取捨證
    據、認定事實之職權行使，指摘其為不當，並就原審已論斷
    者，泛言未論斷，或就原審所為論斷，泛言其論斷矛盾，而
    非具體表明合於不適用法規、適用法規不當、或行政訴訟法
    第243條第2項所列各款之情形，難認對該判決之如何違背法
    令已有具體之指摘。依首開規定及說明，應認其上訴為不合
    法。至被上訴人得委任訴訟代理人為訴訟行為，乃法律賦予
    之權利，茍其委任之人合於行政訴訟法第49條規定並提出委
    任狀，即屬合法，上訴人主張被上訴人初始委任所屬職員，
    嗣後再委任律師，違反行政訴訟法第50條規定，顯屬誤會，
    並予敘明。
五、據上論結，本件上訴為不合法。依行政訴訟法第249條第1項
    前段、第104條，民事訴訟法第95條、第78條、第85條第1項
    前段，裁定如主文
中    華    民    國    98    年    7     月    9     日
                    最高行政法院第七庭
                        審判長法官  藍  獻  林
                              法官  廖  宏  明
                              法官  張  瓊  文
                              法官  姜  素  娥
                              法官  林  文  舟
以  上  正  本  證  明  與  原  本  無  異
中    華    民    國    98    年    7     月    9     日
                              書記官  賀  瑞  鸞


司法院資訊處製作；財團法人民間司法改革基金會備份。
